臺灣高等法院刑事判決
108年度上易字第1388號
上  訴  人  
即  被  告  廖宜彬  
選任辯護人  魏廷勳律師
上列上訴人因毀損案件，不服臺灣新竹地方法院108年度易字第1
85號，中華民國108年5月29日第一審判決（起訴案號：臺灣新竹
地方檢察署108年度偵字第502號、第846號），提起上訴，本院
判決如下：
    主  文
原判決關於有罪部分撤銷。
廖宜彬無罪。
    理  由
一、公訴意旨略以：被告廖宜彬基於毀損之犯意，於民國107年1
    2月15日晚間6時許，在新竹市○○○路00巷0弄0號前，持不明
    金屬物品刮損告訴人林毓超所有車牌號碼0000-00號自用小
    客車（下稱系爭小客車）之引擎蓋、左右前後車門鈑金上之
    烤漆，而損壞該等部分烤漆之完整及美觀效用，足以生損害
    於告訴人。因認被告所為，係涉犯刑法第354條之毀損罪等
    語（被訴毀損蕭修敬所有自小客車部分，業經原判決諭知公
    訴不受理，未據上訴而確定）。
二、犯罪事實應依證據認定之，無證據不得認定犯罪事實。又不
    能證明被告犯罪者，應諭知無罪之判決，刑事訴訟法第154
    條第2項、第301條第1項分別定有明文。而認定犯罪事實所
    憑之證據，雖不以直接證據為限，間接證據亦包括在內；然
    而無論直接或間接證據，其為訴訟上之證明，須於通常一般
    之人均不致有所懷疑，而得確信其為真實之程度者，始得據
    為有罪之認定，倘其證明尚未達到此一程度，而有合理之懷
    疑存在，致無從為有罪之確信時，即應為無罪之判決（最高
    法院76年度台上字第4986號判例意旨參照）。又刑事訴訟法
    第161條第1項規定：檢察官就被告犯罪事實，應負舉證責任
    ，並指出證明之方法。因此，檢察官對於起訴之犯罪事實，
    應負提出證據及說服之實質舉證責任。倘其所提出之證據，
    不足為被告有罪之積極證明，或其指出證明之方法，無從說
    服法院以形成被告有罪之心證，基於無罪推定之原則，自應
    為被告無罪判決之諭知（最高法院92年度台上字第128
    號判例意旨參照）。
三、公訴意旨認被告涉有前揭犯行，無非係以告訴人林毓超及其
    妻李依蓉之證述、上開遭毀損車輛之照片為其主要論據。訊
    據被告固坦承與告訴人居住同一社區，前與告訴人發生糾紛
    等情，惟堅詞否認有毀損犯行，辯稱：案發當日我要上晚班
    ，通常會睡到晚上6點半後由我太太叫我起床，告訴人所指
    時間我並沒有下樓接近告訴人的車子，沒有為本案刮告訴人
    車輛之毀損犯行等語。
四、查告訴人所有系爭自小客車於上開時、地遭人持不明金屬物
    品刮損引擎蓋、左右前後車門鈑金上之烤漆，而損壞該等部
    分烤漆之完整及美觀效用等事實，業據證人李依蓉於偵查中
    、證人即告訴人林毓超於警詢、偵查及本院證述明確（見10
    8年度偵字第846號偵查卷【下稱偵846卷】第7至8頁、第39
    至40頁，本院卷第162至163頁），並有系爭自小客車遭刮損
    照片（見偵846卷第24、25頁）附卷可稽，且為被告所不爭
    執，是此部分之事實固堪認定，合先敘明。
五、證人即告訴人林毓超之證述部分：
(一)告訴人林毓超於警詢中稱：我於107年12月15日下午4時30分
    許，把系爭小客車停放在新竹市○○○路00巷0弄0號前，於同
    日晚間6時許，我和我太太（即李依蓉）同時看到我的2樓鄰
    居廖宜彬接近我車子的引擎蓋，疑似拿著像是鑰匙的東西正
    在刮我的車，我大聲呼喊問他在做什麼，他就立刻跑回他2
    樓的家。被告約160公分，穿寶藍色外套，深色長褲等語（
    見偵846卷第7頁反面）；於偵查中證稱：當天下午6點左右
    要去倒垃圾，李依蓉先看到被告在刮車子，李依蓉可以認出
    該人就是被告，我們可以清楚判斷他是誰，距離約30至50公
    尺。李依蓉跟我講時，我馬上衝過去要將他攔住，車輛是從
    左側刮到右側經過引擎蓋，環繞的刮，被告接近引擎蓋時我
    看到他，他正在刮，我大叫時，被告馬上衝回去他住處2 樓
    。被告身形150至160公分，穿寶藍色外套，深色長褲等語（
    見偵846卷第39頁反面）；嗣於本院審理中亦證稱：我看到
    有人刮我車時，我在倒垃圾的地方，距離大約30、40公尺我
    先喊叫隨後就追過去了，刮我車的人穿藍色上衣，黑色長褲
    ，大約不到160公分等語（見本院卷第168至169頁），前後
    所述固屬一致。
(二)惟按被害人、告訴人係以使被告受刑事訴追為目的，本質上
    存有較大之虛偽危險性，為擔保其真實性，應有補強證據以
    增強其陳述之憑信性，始足為認定被告犯罪事實之依據（最
    高法院52年台上字第1300號判例意旨、104年度台上字第317
    8號判決意旨參照）。所謂補強證據，係指被害人之陳述本
    身以外，足以證明犯罪事實確具有相當程度真實性之證據，
    固不以證明犯罪構成要件之全部事實為必要，但以與被害人
    指述具有相當之關聯性為前提，並與被害人之陳述相互印證
    ，綜合判斷，已達於使一般之人均不致有所懷疑，而得確信
    其為真實之程度而言（最高法院107年度台上字第887號判決
    意旨參照）。況告訴人於警詢中自承與被告有訴訟案件正在
    進行中（見偵846卷第7頁反面），於本院審理中亦證稱：本
    案發生前有對被告提出公然侮辱及誣告之告訴，被告亦有對
    其提出公然侮辱告訴等語（見本院卷第161頁），兩人間既
    於案發前已有訴訟糾紛，並非毫無怨隙，則虛偽陳述之可能
    性增加，自應有較強之補強證據供為參證，方能憑以認定犯
    罪事實。
六、證人李依蓉於警詢中證稱：我於107年12月15日下午6時許，
    當時跟我先生（即林毓超）在等待垃圾車，我是面對停車場
    ，我看到我的2樓鄰居廖宜彬，疑似拿著像是鑰匙的金屬物
    品正在刮我先生的車，我立刻跟我先生說，我先生看到後大
    聲喊叫問被告在做什麼，並且追上前去，被告見狀就立刻跑
    回他2樓的住家。被告穿寶藍色外套、深色長褲等語（見偵8
    46卷第11頁反面）；於偵查中亦稱：當天晚上6點，我跟林
    毓超去倒垃圾，林毓超拿垃圾袋，我面向林毓超跟他講話順
    便顧小孩，我的臉朝向巷口裡面的停車場，約6點到6點10分
    ，我看到被告拿著尖物走向我們的車子，刮我們的車子，林
    毓超聽到就將垃圾放著衝過去，叫被告不要跑，被告當時穿
    藍色衣服、深色褲子，我跟著後面，被告看到我們過去就快
    速跑到2樓樓將門關起等語（見偵846卷第40頁）。按李依蓉
    前後所述固屬一致，並與告訴人上開所述大致相符，然其為
    告訴人之配偶，本即有應和其夫即告訴人之可能性，且系爭
    自小客車雖登記於告訴人名下，但一般均視之為告訴人與其
    妻李依蓉家中之財產，是李依蓉性質上亦與被害人之地位相
    當，與告訴人之利害關係相同，則其上開所述，實尚難認足
    以補強告訴人前揭所證之憑信性。
七、再經本院當庭勘驗告訴人所提「廖某刮車作案完經過門口影
    子-1215晚上5點57分05秒」監視器錄影檔案結果為：「畫面
    時間2018年12月15日17時57分4秒至6秒間，畫面右下角機車
    旁之光線照射區域內，有人影在由右往左移動。」（見本院
    卷第152頁），因該錄影畫面中僅攝得人影（影子，見本院
    卷第97、98頁之擷圖），缺乏可辨識性，實難認該錄影畫面
    中所攝得之影子即為被告。另經本院當庭勘驗告訴人所提監
    視器錄影檔案「廖某000-00-00日下午五點21分在犯案現場
    徘徊」後，畫面中之男子固穿著黑色（或深色）長褲，但上
    半身是穿著藍白直條紋之上衣（見本院卷第177至181頁之擷
    圖），並非告訴人或證人李依蓉所稱之藍色或寶藍色上衣，
    且除顏色式樣有所不符外，畫面中之男子係穿著短袖上衣，
    與告訴人及證人李依蓉所稱之「外套」，更迥然不同，在此
    情形下，告訴人及證人李依蓉之指認是否無誤，實亦非無疑
    ，是上開告訴人所提監視器錄影畫面非但無法補強告訴人及
    證人李依蓉所述之憑信性，反而減損其等指認被告之可信度
    。
八、綜上所述，本案公訴意旨所提其他證據，均不足以補強告訴
    人及證人李依蓉證述之憑信性，尚難僅憑告訴人夫妻之單一
    證述，即認案發當時刮損系爭自小客車者為被告，是本案依
    檢察官所舉各項證據方法，就被告是否有公訴意旨所指毀損
    告訴人系爭自小客車之犯行，本院認仍有合理之懷疑存在，
    尚未達於通常一般之人均不致有所懷疑，而得確信其為真實
    之程度，無從形成被告有罪之確信，自難遽以上開罪名相繩
    。準此，本案既不能證明被告此部分犯罪，揆諸前揭說明，
    即應為其無罪之諭知。原審未詳酌上情，遽就此部分為被告
    有罪之諭知，尚有未恰，被告上訴意旨否認此部分犯罪，為
    有理由，即應由本院將原判決關於被告有罪部分撤銷，另就
    此部分為被告無罪之諭知。
據上論斷，應依刑事訴訟法第369條第1項前段、第364條、第301
條第1項，判決如主文。
本案經檢察官黃和村到庭執行職務。
中    華    民    國    109   年    1     月    16    日
                  刑事第二十庭  審判長法  官  王復生  
                                      法  官  陳春秋  
                                      法  官  張紹省
以上正本證明與原本無異。
不得上訴。
                                      書記官  莫佳樺
中    華    民    國    109   年    1     月    20    日